【裁判字號】    98,易,709
【裁判日期】    980925
【裁判案由】    竊盜等
【裁判全文】
臺灣桃園地方法院刑事判決               98年度易字第709號
公  訴  人  臺灣桃園地方法院檢察署檢察官
被      告  甲○○
上列被告因贓物案件，經檢察官提起公訴（97年度偵字第22645
號、98年度偵字第7483號），本院判決如下：
    主  文
甲○○無罪。
    事  實
一、公訴意旨略以：被告曾苑祥於民國97年5 月1 日下午某時許
    ，在桃園縣中壢市○○里○○路與興隆三街口，以自備鑰匙
    ，竊得丙○○所有停放於該處之車牌號碼3Q-4717 號自用小
    客車（被告曾苑祥竊盜部分另行判決）。被告甲○○明知上
    開自小客車係被告曾苑祥竊得之贓物，仍於同年5 月21日前
    之某日，收受該車使用。嗣被告乙○○、甲○○於同年5 月
    21日前之某日，將該車棄置於桃園縣觀音鄉○○村○○路30
    0 號旁，而於97年5 月21日經警尋獲，並於該車右副駕駛座
    下插於飲料瓶上之吸管採取集到與被告乙○○型別相符之DN
    A ，另於該車之右後車門玻璃、右後車門窗邊採集到與被告
    甲○○相符之左中、右環指指紋始悉上情。因認被告甲○○
    涉犯刑法第349 條第1 項收受贓物罪嫌云云。
二、按犯罪事實應依證據認定之，無證據不得認定犯罪事實；不
    能證明被告犯罪者，應諭知無罪之判決，刑事訴訟法第154
    條第2 項、第301 條第1 項分別定有明文。次按，事實之認
    定，應憑證據，如未能發現相當證據，或證據不足以證明，
    自不能以推測或擬制之方法，以為裁判基礎；又認定不利於
    被告之事實，須依積極證據，苟積極證據不足為不利於被告
    事實之認定時，即應為有利於被告之認定，更不必有何有利
    之證據，最高法院40年臺上字第86號及30年上字第816 號判
    例可資參照。據此，刑事訴訟上證明之資料，無論為直接證
    據或間接證據，均須達於通常一般之人均不致於有所懷疑，
    而得確信為真實之程度，始得據為有罪之認定，若關於被告
    是否犯罪之證明未能達此程度，而有合理性懷疑之存在，致
    使無從形成有罪之確信，根據「罪證有疑、利於被告」之證
    據法則，即不得遽為不利被告之認定，最高法院76年度臺上
    字第4986號判例意旨可資參照。另檢察官對於起訴之犯罪事
    實，倘其所提出之證據，不足為被告有罪之積極證明，或其
    指出之證明方法，無從說服法院以形成被告有罪之心證，基
    於無罪推定之原則，自應為被告無罪判決之諭知，最高法院
    92年度臺上字第128 號判例意旨足資參照。
三、本件公訴人認被告涉犯收受贓物罪嫌，無非係以上開車號3Q
    -4717 號失竊車輛右後車門玻璃、右後車門窗邊所採得指紋
    與被告甲○○左中、右環指指紋相符之內政部警政署刑事警
    察局鑑驗書、現場採證照片（該失竊車輛後座髒亂及車體外
    部多處碰撞之情形），及被告曾苑祥、甲○○供述與對方不
    熟識，及渠等2 人所供被告曾苑祥曾以上開車輛搭載被告甲
    ○○之情狀不合，為其主要論據。
四、訊據被告甲○○堅決否認犯行，辯稱：伊曾經搭過被告曾苑
    祥之便車1 、2 次，但已經想不起來是什麼車型，本案失竊
    車輛後車窗上有伊指紋，可能係被告曾苑祥駕駛該車曾經搭
    載過伊，伊不知該車係被告曾苑祥所竊，也沒有收受使用等
    語。
五、本件失竊之自小客車為警尋獲時，員警於自小客車右後車門
    玻璃、右後車門窗邊所採得指紋，經送鑑驗結果，與被告甲
    ○○左中、右環指指紋相符，固有內政部警政署刑事警察局
    97年8 月21日刑紋字第0970113059號鑑驗書在卷可稽（見臺
    灣桃園地方法院檢察署97年偵字第22645 號偵查卷宗第13頁
    ）。惟查：
（一）本件失竊之自小客車為警尋獲時，採得被告甲○○指紋係
      在右後車門玻璃、右後車窗邊，而非在駕駛座周圍之右前
      座車窗玻璃、車門、方向盤、儀表板、駕駛座椅或排檔桿
      ，被告甲○○若有駕駛使用該車輛，理應於駕駛座周圍之
      上開位置留有指紋，何以該等位置並未採得被告甲○○之
      指紋，檢察官逕以在上開失竊車輛右後車門玻璃、右後車
      窗邊採得被告甲○○之指紋，遽認被告甲○○有駕駛使用
      該車，猶嫌速斷。
（二）又觀諸卷附上開失竊車輛之照片，雖可知該車後座髒亂及
      車體外部有甚多刮擦痕跡（見臺灣桃園地方法院檢察署97
      年度偵字第22645 號偵查卷宗第21至27頁），然上開後座
      髒亂及車體外部有甚多刮擦痕跡係該車輛為警尋獲時之狀
      態，被告曾苑祥駕駛該車搭載被告甲○○斯時之狀況是否
      即如同該車為警尋獲時之上開狀態已有可疑，檢察官據此
      逕予推論該失竊車輛尋獲時後座髒亂，被告甲○○不可能
      乘坐後座，遽認被告甲○○有駕駛該車，又逕以該車車體
      外部有多處刮擦痕跡，遽認被告甲○○使用該車並不愛惜
      ，應知悉該車係來路不明之贓車，亦顯屬率斷。
（三）再者，被告甲○○、曾苑祥迭於偵查及本院審理中均供陳
      渠等互不熟識，檢察官卻以被告曾苑祥將上開竊得之自小
      客車交給被告甲○○使用，而認定被告2 人隱瞞相互熟識
      之事實，並以此推論被告2 人均明知該車來源，被告曾苑
      祥不想拖累被告甲○○，被告甲○○亦不想被拖累等情。
      然查，被告甲○○是否有收受上開失竊車輛駕駛使用一節
      ，尚未有相當之證據證明而屬未明，檢察官竟以此未明之
      事實來推認被告2 人熟識，顯悖於論理法則，並不可採。
      又縱使被告2 人有隱瞞相互熟識之事實，且被告曾苑祥不
      想拖累被告甲○○，被告甲○○亦不想被拖累等情，然此
      乃一般人遭刑事訴追時常見之反應，顯不足憑此逕論被告
      甲○○有收受上開車輛駕駛使用或明知該車為來路不明之
      贓物等事實。
（四）又證人曾苑祥於審理中證稱：「我於97年5月1日竊取車號
      3Q-4717 號自小客車後，有搭載過甲○○回家，是綽號『
      小其』（讀音）的朋友請我搭載甲○○，是在甲○○他家
      附近的新坡街上遇到小其及甲○○，小其及甲○○都不知
      道這台車是偷來的」等語（見本院卷第19頁背面、第20頁
      ），被告甲○○雖於偵查中供稱：「曾經搭乘過曾苑祥駕
      駛的休旅車，是因為喝醉酒，才在我家附近的小吃店搭乘
      曾苑祥的車，但不記得有搭乘過本案失竊車輛」（見臺灣
      桃園地方法院檢察署97年度偵字第22645 號偵查卷宗第57
      頁），於本院審理中供陳：「有被曾苑祥搭載過，但想不
      起來他是用什麼車載我」等語（見本院98年度易字第709
      號刑事卷宗第23頁背面），被告甲○○對於被告曾苑祥曾
      以何種車輛搭載伊一事已不復記憶，是其所陳述被告曾苑
      祥曾以休旅車搭載伊，且係於伊酒醉時在伊住處附近之小
      吃店搭載等情與被告曾苑祥證述之上開情節不盡相符，然
      偶一短程搭乘他人便車，對於他人車輛外觀未能記憶清晰
      ，難認有何不合理之處，是被告甲○○、曾苑祥對於搭便
      車一節之陳述，縱有上開齟齬之處，亦難遽認被告甲○○
      確有收受該車駕駛使用，且於收受時明知該車為贓車等情
      。
（五）綜上所述，被告甲○○辯稱：上開失竊車輛右後車窗採得
      伊之指紋，可能係因伊有搭乘被告曾苑祥之便車因此留下
      指紋等語，自堪可採。公訴人所舉證據，尚不能排除合理
      懷疑，亦無法使本院確信被告甲○○有公訴人所指收受贓
      物犯行。此外，復查無其他積極證據可資證明被告甲○○
      犯收受贓物罪，不能證明被告甲○○犯罪，揆諸首開說明
      ，自應為被告甲○○無罪之諭知。
據上論斷，應依刑事訴訟法第301條第1項前段，判決如主文。
本案經檢察官楊凱真到庭執行職務。
中    華    民    國    98    年    9     月    25    日
                  臺灣桃園地方法院刑事第八庭
                          法  官  張明儀
以上正本證明與原本無異。
如不服本判決應於收受判決後10日內向本院提出上訴書狀，並應
敘述具體理由。其未敘述上訴理由者，應於上訴期間屆滿後20日
內向本院補提理由書( 均須按他造當事人之人數附繕本) 「切勿
逕送上級法院」。
                          書記官  邱仲騏
中    華    民    國    98    年    9     月    25    日


司法院資訊處製作；財團法人民間司法改革基金會備份。
